臺灣高等法院高雄分院刑事判決　　 94年度上更(二)字第188號
上　訴　人
即　被　告　乙○○
選任辯護人　郭國益律師
上列上訴人因強盜案件，不服臺灣高雄地方法院88年度訴字第
1759號中華民國88年10月18日第一審判決（起訴案號：臺灣高雄
地方法院檢察署88年度偵字第16010 號），提起上訴，判決後，
經最高法院第2 次發回更審，本院判決如下：
    主  文
原判決撤銷。
乙○○竊盜，因防護贓物，脫免逮捕，而當場施以強暴，累犯，
處有期徒刑年貳月。鑰匙壹把沒收。
    事  實
一、乙○○於民國（下同）83年間，因犯麻醉藥品管理條例之罪
    ，經臺灣高雄地方法院判處有期徒刑3 月確定，於83年8 月
    2 日易科罰金執行完畢，仍不思悔改，復意圖為自己不法之
    所有，於88年6 月25日9 時20分許，在高雄市前金區市○○
    路225 號前，持其所有之鑰匙1 把，竊取甲○○所有停放該
    處之XES-397 號機車1 輛，甫以鑰匙發動機車得手後欲前行
    時，為甲○○發覺上前拉住乙○○之手肘，並高喊「這是我
    的機車，你在做什麼」，詎乙○○為脫免逮捕及防護贓物，
    竟加速前行將機車駛離，施強暴將拉住其手肘之甲○○向前
    帶行，甲○○因而跟著跑，乙○○仍繼續加速，甲○○拉不
    住乙○○之手肘，再拉住乙○○之衣服，甲○○因而被往前
    帶行10餘公尺後，因車速過快，甲○○無法跟著跑，而放手
    跌倒，致受有左下肢挫傷、足踝2.5 公分×1.5 公分擦傷及
    小腿疼痛之傷害（傷害部分未告訴）。適為巡邏警員鄭富城
    發現追捕，乙○○於同日9 時30分許，在高雄市○○○路與
    河東路口，自機車上摔倒後，逃入高雄市政府衛生局（中正
    四路上）地下室，為警當場逮捕，並扣得其所有供行竊所用
    之上開鑰匙1 把。
二、案由高雄市政府警察局移送臺灣高雄地方法院檢察署檢察官
    偵查起訴。
    理  由
一、訊據上訴人即被告乙○○否認有上開犯行，辯稱：我沒有偷
    甲○○的機車，我當時在那裡等人，沒有用我的鑰匙去開他
    的機車，我的鑰匙是汽車的鑰匙，我有發動他的機車，因甲
    ○○罵髒話，氣沖沖跑過來，我是被嚇到的情形下，自然反
    應的就將他的機車騎走，我騎機車時未發覺被抓，並繼續往
    前騎，並非意圖脫免逮捕施強暴加速前行云云。
二、惟查：
　(一)被告於88年6 月25日9 時20分許，在高雄市前金區市○○路
    225 號前，騎走證人甲○○所有之XES-397 號機車，至高雄
    市○○○路與河東路口跌倒之事實，為被告所供承，核與證
    人即被害人甲○○之證述相符（更一卷第24頁、更二卷第66
    頁），並有甲○○領回機車出具之贓物認領保管收據附卷可
    稽（警卷第6 頁）。被告於檢察官偵查中供稱：「我不是故
    意的，我拿鑰匙試著發動，車主跑過來問我騎他的機車幹嘛
    ，一時緊張就騎走了」（偵查卷第9 頁反面），於本院前審
    供稱：「（我）有偷此機車，我用隨便一把鑰匙打開機車電
    源」、「有此事（上開被告持自己鑰匙竊取甲○○之機車）
    沒有錯」（上訴卷第31、46頁）等語。被告隨身攜帶鑰匙，
    任意發動他人之機車，於車主質問時，猶將機車騎走，足證
    其有意圖為自己不法所有之竊盜犯意。如無意行竊，於車主
    質問時，應即道歉後下車離去，要無將車騎走之理，豈能以
    一時緊強騎走而塞責。
　(二)扣案之被告所有上開鑰匙1 支，經當庭比對證人甲○○提出
　  之鑰匙，扣案之鑰匙較長，型狀則相似，此有勘驗筆錄可佐
    （更二卷第66頁）。據證人甲○○證稱：「我機車鎖頭本來
    就不好，有鑰匙也可能開，有時不用鑰匙也能開（按）起動
    器起動也能開」等語（更二卷第66頁）。由是觀之，被告所
    有之鑰匙，雖較證人甲○○之機車鑰匙為長，然因甲○○之
    機車電源鎖頭已非完整，被告乃能以其鑰匙發動甲○○之機
    車，故被告於檢察官偵查中及本院前審所為以其鑰匙竊取甲
    ○○之機車之陳述，為真實可採。
　(三)證人甲○○於本院前審具結證稱：「那天（88年6 月25日）
　  早上我剛上班不久，我在巷口洗公司的貨車，當時我正背對
    機車，聽到機車排氣管的聲音，因為公司只有我那部（機車
    ），排氣管聲音比較大，我馬上回頭看到被告坐在我機車上
    ，引擎已經發動，我就慢慢靠近我機車，那時候我用手抓住
    竊嫌乙○○的手肘，問他幹什麼，那時候他就排檔之後馬上
    把車子開走，我繼續抓著他的手肘，跟在他機車旁邊，他一
    直騎我一直跑，後來他越騎越快，我抓不住他的手肘，就再
    抓住他的衣服，跟著跑，後來他越騎越快，我跟不上，抓不
    住就放手，放手之後我就跌倒，因為跌倒所以受傷」等語（
    更一卷第24、25頁）。證人甲○○於警詢時指稱：「我於今
    （25）日上午9 時20分許，在高雄市前金區市○○路225 號
    前，發現1 名男子正用鎖匙在竊取我所有之重機車XES-397
    號，當我衝上前去捉住他的左手阻止，並高喊這是我的機車
    ，你在做什麼，他未理會我，並將我拖行了近10公尺後，再
    將我捉住他左手之手甩掉，強行搶走我的機車，致使我的左
    腳踝擦傷及左小腿紅腫」等語（警卷第3 頁）。證人甲○○
    於警訊時，雖未敘及有抓住被告之衣服，但甲○○如未抓住
    被告之衣服，於本院前審應無為此陳述之理。且甲○○於原
    審證稱：「我是要抓他的手，沒有抓到，我是一面追一面拉
    著他未放手，大約有10幾公尺，這段路程，我是邊跑，並未
    整個人跌倒但人快要跌倒，後來他車速快了，我放開才跌倒
    」等語（原審卷第22頁反面）。參照甲○○於本院前審之證
    言，足證甲○○後係拉住被告之衣服，因被告所竊機車之加
    速，甲○○無法跟上而鬆手，致跌倒受傷甚明。證人甲○○
    前後陳述，雖未盡一致，但本院認為其於本院前審所為證言
    ，為完整真實可採。證人甲○○於本院審理時雖改指稱並未
    抓到被告之手肘或衣服，亦未被拖行云云。惟據證人即逮捕
    被告之員警鄭富城於本院前審結證稱：「案發當時，我剛好
    在巡邏，發現他（指被告）騎著機車，後面有1 個人（指甲
    ○○）抓住他很大步跟著被拖著跑，最後機車加油，後面這
    個人就摔倒」等語（更一卷第40頁），尤見甲○○此部分陳
    述係迴護被告之詞，不能採信。
　(四)按刑法上所謂「強暴」，謂對於他人之身體，施以直接或間
　　接之暴力，壓制被害人之行動自由，而不以使被害人完全受
　  其壓制為必要。被告於竊取被害人之機車尚未離去時，明知
    已遭被害人拉住手肘、衣服，如強行加速，必將被害人往前
    帶行，導致被害人無法跟上車速而摔倒受傷，以達其防護贓
    物，脫免逮捕之目的，則被告係積極對被害人之身體施以強
    暴無疑。
　(五)此外，並有被害人甲○○受傷之診斷證明書在卷足憑（警卷
    第8 頁），是本案事證明確，被告所辯，顯係卸責之詞，殊
    無足採，其犯行洵堪認定。被告坦承騎走被害人之機車一節
    ，而其為脫免逮捕，將被害人往前帶行10幾公尺，致被害人
    倒地受傷等情，已堪認之如前，而其於偵審中否認警訊筆錄
    之真實性，惟縱捨其警訊之供述，本院審酌上開證據，已足
    認定被告之犯行，辯護人聲請勘驗警詢筆錄之錄音帶，核無
    必要，併予敘明。
三、查被告意圖為自己不法之所有，而竊取他人之動產，因防護
    贓物，脫免逮捕，而當場施以強暴，核其所為，係犯刑法第
    329 條之準強盜罪，應依同法第328 條第1 項規定論處。按
    刑法第328 條第1 項之強盜罪，於91年1 月30日修正公布，
    於同年2 月1 日生效施行。被告之行為於88年6 月25日完成
    是其行為後，法律有變更，經比較修正前後之法定刑規定，
    修正前為「3 年以上10年以下有期徒刑」，修正後提高為「
    5 年以上有期徒刑」，故應以修正前之法律為有利於被告，
    依刑法第2 條第1 項但書規定，本案應適用行為時之法律即
    修正前之刑法第328 條第1 項規定論處。被告於83年間，因
    犯麻醉藥品管理條例之罪，經臺灣高雄地方法院判處有期徒
    刑3 月確定，於83年8 月2 日易科罰金執行完畢，有臺灣高
    等法院被告全國前案紀錄表在卷可按，茲於執行完畢後五年
    內，再犯有期徒刑之準強盜罪，為累犯，應依刑法第47條規
    定加重其刑。
四、原審論處被告罪刑，固無不合，惟查(一)被告係為防護贓物，
    脫免逮捕，而對被害人施強暴，原判決僅認定被告為脫免逮
    捕，而對被害人施強暴；(二)被告行為後法律已有變更，原判
    決未及比較新舊法規定論判；均有未洽。被告上訴意旨執前
    詞否認犯罪指摘原判決不當，雖無理由，但原判決既有可議
    ，自應將之撤銷改判。爰審酌被告有不良前科，所竊取之機
    車已由被害人領回，危害較輕，被害人所受之創傷尚屬輕微
    ，及其犯罪後飾詞卸責，未見悔意之態度等一切情狀，量處
    如主文所示之刑。扣案之鑰匙1 把係被告所有，為被告所陳
    明，而供犯罪所用之物，依刑法第38條第1 項第2 款宣告沒
    收。
據上論斷，應依刑事訴訟法第369 條第1 項前段、第364 條、第
299 條第1 項前段，刑法第2 條第1 項但書、第329 條、修正前
刑法第328 條第1 項、刑法第47條、第38條第1 項第2 款，判決
如主文。
本案經檢察官方娜蓉到庭執行職務。
中　　華　　民　　國　　94　　年　　8 　　月　　30　　日
                  刑事第八庭    審判長法  官　惠光霞
                                      法  官  李淑惠
                                      法  官  洪慶鐘
以上正本證明與原本無異。
如不服本判決應於收受本判決後10日內向本院提出上訴書狀，其
未敘述上訴理由者，並得於提起上訴後10日內向本院補提理由書
狀（均須按他造當事人之人數附繕本）「切勿逕送上級法院」。
中　　華　　民　　國　　94　　年　　8 　　月　　30　　日
　　　　　　　　　　　　　　　　　　　書記官　呂素珍
附錄本件判決論罪科刑法條：
刑法第328條第1項
意圖為自己或第3 人不法之所有，以強暴、脅迫、藥劑、催眠術
或他法，至使不能抗拒，而取他人之物或使其交付者，為強盜罪
，處3年以上10年以下有期徒刑。
刑法第329條
竊盜或搶奪，因防護贓物、脫免逮捕或湮滅罪證，而當場施以強
暴脅迫者，以強盜論。
                                                      H
